【裁判字號】    99,消債更,7
【裁判日期】    990205
【裁判案由】    更生程序
【裁判全文】
臺灣嘉義地方法院民事裁定             99年度消債更字第7號
聲  請  人  甲○○
上列當事人因消費者債務清理事件，本院裁定如下：
債務人甲○○（身分證統一編號：Ｚ000000000號）自民國九十九
年二月五日下午五時起開始更生程序。
命本院司法事務官進行本件更生程序。
    理  由
一、按債務人不能清償債務或有不能清償之虞者，得依本條例所
    定更生或清算程序，清理其債務，消費者債務清理條例（下
    稱本條例）第3條定有明文。再按債務人與金融機構協商成
    立者，不得聲請更生或清算。但因不可歸責於己之事由，致
    履行顯有重大困難者，不在此限；本條例施行前，債務人依
    金融主管機關協調成立之中華民國銀行公會會員辦理消費金
    融案件無擔保債務協商機制與金融機構成立之協商，準用前
    項之規定；債務人無擔保或無優先權之債務總額未逾新台幣
    1,200萬元者，於法院裁定開始清算程序或宣告破產前，得
    向法院聲請更生；法院開始更生程序之裁定，應載明其年、
    月、日、時，並即時發生效力，復為本條例第151條第5、6
    項，第42條第1項及第45條第1項所明定。
二、本件聲請意旨略以：債務人於本條例施行後，曾以書面向最
    大債權金融機構台北富邦銀行（下稱富邦銀行）請求共同協
    商債務清償方案，富邦銀行提出之協商方案，為每月清償新
    台幣（下同）8,996元之方案，債務人未能接受，而協商不
    成立，又債務人所負無擔保或優先權債務總金額未逾1,200
    萬元，債務人復未經法院裁定開始清算程序或宣告破產，爰
    聲請更生等語。
三、經查，(一)本件債務人主張其積欠銀行債務74萬6,000元，且
    上揭與富邦銀行協商，於協商之初，富邦銀行提出8,996元
    、利率百分之五、期數102期之方案，債務人因協商意願低
    落，致協商不成立乙情，有債務人清冊、聯徵中心當事人綜
    合信用報告、富邦銀行99年1月22日民事陳報狀可稽，堪可
    認定。(二)債務人主張前2年均任職於勝利電業行當臨時工，
    每日工資1,000元，按日計酬，每日除工資外，僅領取交通
    補助費1,000元，並提出薪資袋影本5件為證，查因債務人每
    月工作天數不定，難以確定其每月收入，故本院僅就債務人
    提出之薪資袋金額平均計算其每月收入，是債務人每月收入
    1萬9,096元【計算式：（19,000＋19,000＋20,000＋18,740
    ＋18,740）÷5＝19,096】。債務人又主張其妻岑健美並無
    固定工作，以打臨時工為業，每月收入6,000元至8,000元間
    ，本院從低，以6,000元為岑健美之收入。(三)債務人主張每
    月必要支出為：房屋租金、伙食費、水電費、勞保費、健保
    費、電話費等。查，房屋租金5,500元，債務人主張其承
    租嘉義縣太保市後潭里390號之4房屋，每月租金5,500元，
    並提出房屋租賃契約書1份為證，准列為必要支出。伙食
    費8,100元，本院依每人每日伙食費150元計算，認為債務人
    與其配偶每月伙食費應為9,000元。水電費，債務人未主
    張具體金額，然就其提出之收據計算，98年4月7日至同年10
    月6日，水費為2,707元，98年5月14日至同年11月12日，電
    費為6,738元，水費平均每月451元，電費每月1,123元，本
    院認為過高，應以水費每月300元、電費每月800元為度，故
    每月水電費支出應為1,100元。勞保費260元、健保費1,31
    8元、電話費333元，債務人所主張此部分費用，確實為吾人
    日常生活所需，且金額亦無浮誇之處，自可列為必要支出。
    故債務人每月必要支出為1萬7,511元【計算式：5,500＋9,0
    00＋1,100＋260＋1,318＋333＝17,511】。上開每月必要支
    出，本院認為以債務人與其配偶收入比例，債務人之配偶應
    負擔三分之一，餘由債務人負擔，故債務人應負擔1萬1,674
    元【17,511×2/3＝11,674】。(四)另債務人固然有1筆現金卡
    債務由富邦資產管理股份有限公司（下稱富邦資產公司）取
    得，而未列入協商，然此筆現金卡債務金額為2萬6,732元（
    尚包括2萬5,103元部分自94年10月20日起至清償日止之利息
    ），富邦資產公司雖取得執行名義，但迄未執行乙情，有富
    邦資產公司民事陳報狀1紙在卷可憑，則債務人之清償能力
    並未因而減損。
四、債務人每月收入為1萬9,096元，扣除每月必要支出1萬1,674
    元，僅餘7,422元，已不能清償上揭協商金額8,996元，是債
    務人主張其有不能清償債務乙節，應可相信。此外，本件又
    查無債務人有本條例第6條第3項、第8條或第46條各款所定
    駁回更生聲請之事由存在，則債務人聲請更生，與法尚無不
    符，應予准許，並依本條例第16條第1項之規定命司法事務
    官進行本件更生程序。爰裁定如主文。
中    華    民    國    99    年    2     月    5     日
              民事第一庭    法      官  張鶴齡
上為正本係照原本作成。
本件不得抗告。
本裁定已於99年2月5日下午5時公告。
中    華    民    國    99    年    2     月    5     日
                            書  記  官  王博昭

司法院資訊處製作；財團法人民間司法改革基金會備份。
